最高法院民事判決　　　　　　　　　　　　　　　八十八年度台上字第一七二六號
　　上　訴　人　甲○○
　　被 上訴 人　台灣省合作金庫
　　法定代理人　李文雄
右當事人間請求清償債務事件，上訴人對於中華民國八十六年九月九日台灣高等法院
第二審判決（八十六年度重上字第一二六號），提起上訴，本院判決如左：
    主  文
原判決廢棄，發回台灣高等法院。
    理  由
本件原審維持第一審所為命上訴人為給付之判決，無非以：上訴人於民國七十七年八
月二十九日，與被上訴人訂立連帶保證契約，保證吉隆興業股份有限公司（下稱吉隆
公司）於彼時及將來所欠債務，於新台幣一千萬元範圍內，與該公司連帶給付。嗣吉
隆公司於七十九年間，向被上訴人借款新台幣一千二百萬元及美金二十九萬六千九百
五十五元四角二分，除清償部分外，尚欠本金新台幣四百十二萬零三百四十元、美金
二十九萬六千九百五十五元四角二分及第一審判決附表所示之利息、違約金。本件保
證契約並非以上訴人具備吉隆公司監察人之身分為生效要件，上訴人抗辯系爭借款係
伊喪失吉隆公司監察人身分後，吉隆公司始向被上訴人所告貸，伊不負保證責任云云
，為無足採。證人唐朝專、林振燦、賴純馨已證明上訴人並未以口頭終止保證契約，
證人江泰成、賴純馨所證上訴人已口頭表示不再擔任連帶保證責任云云，不足以證明
上訴人已以口頭終止保證契約。縱其已以口頭終止保證契約，惟與授信約定書第二條
約定應以書面通知被上訴人之方式不符，難認已生終止保證契約之效力。被上訴人雖
於上訴人之授信批覆書記載不再延用，惟係被上訴人之內部作業，尚難指保證契約因
而失其效力，上訴人自應負連帶保證責任而應給付上開金額及利息、違約金等詞，為
其判斷之基礎。
查原審既謂上訴人以新台幣一千萬元為範圍負連帶保證責任，竟命上訴人給付新台幣
四百十二萬零三百四十元、美金二十九萬六千九百五十五元四角二分（依被上訴人陳
報，以上合計新台幣一千二百四十三萬五千零九十一元七角六分）及如第一審判決附
表所示之利息、違約金，已逾保證責任新台幣一千萬元之範圍，自有可議。又證人江
泰成與被上訴人之職員賴純馨於原審供證：上訴人曾以口頭表示，因已非吉隆公司監
察人，故不再擔任連帶保證人等語，此為原審所確定，乃原審並未明理由，即謂上
開證言不足證明上訴人已以口頭終止保證契約，復有判決不備理由之違法。再按契約
當事人約定終止契約須用一定之方式，有以保全證據為目的者，亦有以契約須待方式
完成始生終止之效力者。若當事人之意思係以保全證據為目的，而非生契約終止效力
之要件，則當事人終止契約之意思表示到達相對人時，如依法已生終止契約之效力，
尚不得因未以一定之方式為之，而否定其效力。查兩造之授信約定書第二條固約定於
足以影響被上訴人權益之情事發生時，應以書面通知被上訴人，惟倘此一書面通知之
方式並非終止保證契約生效之要件，則上訴人以口頭終止保證契約是否不生效力，非
無研求之餘地。原審未就兩造上開約定之真意詳為調查審認，即以上訴人未以書面通
知，不符約定方式為由，遽認上訴人口頭終止未定期間之保證契約，不生終止之效力
云云，不無速斷。上訴人復抗辯：伊係以吉隆公司監察人之身分為吉隆公司之連帶保
證人，其後吉隆公司改選黃遠鴻為新任監察人，伊乃通知被上訴人終止保證契約，被
上訴人即於授信批覆書記載不再延用。於伊終止保證契約後之七十九年間，吉隆公司
再申請授信時，即以新任董事、監察人及實際經營者曾瑞嬌為連帶保證人，並與吉隆
公司為共同發票人，足見伊已非保證人，對於終止保證契約後吉隆公司所負債務，自
無保證責任等語（見原判決一頁正、反面）。原審亦認定上訴人之授信批覆書記載不
再延用。被上訴人亦自陳：曾與吉隆公司新任董事、監察人訂立連帶保證契約，於吉
隆公司借款時所立借據及伊之批覆書均未將上訴人列名其上（見原判決三頁正面）。
凡此均與判斷兩造之保證契約是否已生終止之效力有關。原審未詳予審酌，遽為上訴
人不利之判決，亦欠允洽。上訴論旨指摘原判決違背法令，聲明廢棄，為有理由。
據上論結，本件上訴為有理由，依民事訴訟法第四百七十七條第一項、第四百七十八
條第一項，判決如主文。
中      華      民      國    八十八    年      八      月      五      日
                              最高法院民事第五庭
                                  審判長法官  蕭  亨  國
                                        法官  吳  正  一
                                        法官  楊  隆  順
                                        法官  陳  淑  敏
                                        法官  曾  煌  圳
      右正本證明與原本無異
                                              書  記  官
中      華      民      國    八十八    年      八      月    二十三    日
                                                                        Ｂ
